臺灣彰化地方法院刑事判決　　　　　　　 96年度訴字第672號
公　訴　人　臺灣彰化地方法院檢察署檢察官
被　　　告　甲○○
上列被告因違反毒品危害防制條例案件，經檢察官提起公訴（96
年度毒偵字第946 號、第1287號），及移送併案審理（96年度毒
偵字第1649號），本院逕以簡式審判程序判決如下：
    主  文
甲○○施用第一級毒品，處有期徒刑陸月，應減刑為有期徒刑
月；又施用第一級毒品，處有期徒刑陸月，應減刑為有期徒刑
月；又施用第一級毒品，處有期徒刑陸月，應減刑為有期徒刑
月。應執行有期徒刑捌月。
    犯罪事實及理由
一、犯罪事實部分：
    甲○○前曾於民國92年間，因施用第一級毒品案件，經本院
    以92年度訴字第308 號，判處有期徒刑9 月確定（此部分尚
    未執行完畢）。其另因施用毒品案件，經本院以91年度毒聲
    字第1101號裁定，送觀察、勒戒後，認無繼續施用毒品之傾
    向，於91年7 月3 日執行完畢釋放。詎其仍不知悔改，(一)基
    於施用第一級毒品海洛因之犯意，於96年1 月12日下午4 時
    許，在彰化縣彰化市○○路僑友電玩店廁所內，以將海洛因
    摻水置入其所有針筒內注射方式，施用第一級毒品海洛因 1
    次。嗣於96年1 月14日凌晨1 時15分許，甲○○因另案竊盜
    案件遭警逮捕，甲○○雖於偵查機關尚不知其有施用第一級
    毒品海洛因犯行前，即主動向司法警察自白有前開施用第一
    級毒品海洛因犯行，惟甲○○事後經本院合法傳喚並未到庭
    ，而未自願接受審判（不符合自首要件）；(二)詎甲○○於96
    年1 月14日遭警逮捕後，當日經移送臺灣彰化地方法院檢察
    署及本院訊問後，即於當日遭羈押在臺灣彰化看守所，待96
    年2 月2 日始當庭釋放，而甲○○於遭釋放後，復另行基於
    施用第一級毒品海洛因之犯意，於96年2 月7 日凌晨，在其
    當時位於彰化縣彰化市○○街38巷51弄6 號住處，以將海洛
    因摻水置入其所有針筒內注射方式（針筒業已丟棄），施用
    第一級毒品海洛因1 次。嗣因甲○○該次施用第一級毒品海
    洛因過量，故當場休克昏倒，於當天凌晨1 時30分，經家屬
    送彰化基督教醫院急救，並由該院通知司法警察而查知上情
    ；(三)待甲○○急診住院後返家，甲○○復另行基於施用第一
    級毒品海洛因之犯意，於96年2 月14日中午，在其當時位於
    彰化縣彰化市○○街38巷51弄6 號住處，以將海洛因摻水置
    入其所有針筒內注射方式（針筒業已丟棄），施用第一級毒
    品海洛因1 次。嗣於96年2 月14日晚上，甲○○因前案96年
    2 月7 日施用海洛因案件，前往警局接受偵訊，並自願同意
    採尿送驗後，呈嗎啡陽性反應，而查知上情。
二、被告甲○○於本院準備程序中，就上揭犯罪事實均為有罪之
    陳述，且所犯係死刑、無期徒刑、最輕本刑為3 年以上有期
    徒刑以外之罪，經本院合議庭依刑事訴訟法第273 條之1 第
    1 項之規定，裁定由受命法官1 人獨任進行簡式審判程序。
三、本案證據：
    (一)彰化縣警察局彰化分局96年1 月14日委託檢驗尿液代號與
      真實姓名對照認證單1 紙（見96年度毒偵字第946 號卷第
      6 頁）。
    (二)詮昕科技股份有限公司96年1 月25日濫用藥物尿液檢驗報
      告1 紙（見96年度毒偵字第946 號卷第8 頁）。
    (三)財團法人彰化基督教醫院96年5 月9 日96彰基病歷字第09
      6050051號函暨所附病歷資料影本1 份（見本院卷）。
    (四)彰化縣警察局彰化分局96年2 月14日委託檢驗尿液代號與
      真實姓名對照認證單1 紙（見96年度毒偵字第1287號卷第
      7 頁）。
    (五)詮昕科技股份有限公司96年3 月7 日濫用藥物尿液檢驗報
      告1 紙（見96年度毒偵字第1287號卷第13頁）。
    (六)被告於本院之自白。
    (七)臺灣高等法院被告前案紀錄表。
四、按犯罪在中華民國96年4 月24日以前者，除本條例另有規定
    外，依下列規定減刑：一死刑減為無期徒刑。二無期徒刑減
    為有期徒刑20年。三有期徒刑、拘役或罰金，減其刑期或金
    額2 分之1 ，中華民國96年罪犯減刑條例第2 條第1 項固定
    有明文。再按本條例施行前，經通緝而未於中華民國96年12
    月31日以前自動歸案接受偵查、審判或執行者，不得依本條
    例減刑，中華民國96年罪犯減刑條例第5 條亦定有明文。查
    本件被告犯罪時間均係在96年4 月24日以前，且被告於本院
    審理期間，雖經合法傳喚無正當理由未到庭，經囑警拘提亦
    未果，經本院於96年6 月11日發佈通緝，此有96年彰院賢緝
    字第161 號通緝書1 紙在卷可稽，是被告係於96年7 月16日
    前中華民國96年罪犯減刑條例施行前即經通緝，惟被告於96
    年6 月11日即因另案執行案件，主動前往臺灣彰化地方法院
    檢察署接受殘刑執行，此有本院96年7 月25日電話紀錄表 1
    紙在卷可稽，從而，應可寬認被告於遭通緝後，即於同日即
    自動歸案，嗣後並接受本院審理，是被告所為尚與前開條例
    第5 條有間，而均合於中華民國96年罪犯減刑條例第2 條第
    1 項第3 款減刑條件，皆應減其宣告刑2 分之1 如主文所示
    。
五、臺灣彰化地方法院檢察署96年度毒偵字第1649號移送併案意
    旨略以：被告於96年2 月17日下午3 時及96年2 月24日下午
    4 時，分別在彰化縣和美鎮○○路之「高香宮」前廣場香爐
    旁，及其位於彰化縣彰化市○○街38巷51弄6 號住處，施用
    第一級毒品海洛因，因認被告此部分施用第一級毒品，與前
    開經檢察官起訴部分，有集合犯關係，而涉有毒品危害防制
    條例第10條第1 項之罪嫌。惟按海洛因屬中樞神經抑制劑，
    使用者固會對其產生生理及心理之依賴性，惟施用者是否因
    而對海洛因習慣成癮，仍應視施用者之施用劑量、施用頻率
    及個人耐藥性等因素而定。本件被告縱有反覆施用之情形，
    然其是否業已施用毒品成癮或有施用毒品之習慣，卷內並無
    相關資料足以佐證，是尚難認被告經本院判決有罪之96年 1
    月12日下午4 時、96年2 月7 日凌晨及96年2 月14日中午施
    用第一級毒品海洛因之犯行，與併案部分犯行間，有何包括
    一罪關係，況我國刑法第56條有關連續犯之規定，業於94年
    2 月2 日修正公布刪除，並自95年7 月1 日起生效施行，而
    依新法對於具有反覆實施犯罪模式之對應處置，除合於「接
    續犯」或「包括一罪」之情形外，則僅能依「數罪併罰」之
    規定個別處斷。又依最高法院86年度臺上字第3295號判例意
    旨，數行為於同時同地或密切接近之時地實施，侵害同一之
    法益，各行為之獨立性極為薄弱，依一般社會健全觀念，在
    時間差距上，難以強行分開，在刑法評價上，以視為數個舉
    動之接續施行，合為包括之一行為予以評價，較為合理，方
    屬接續犯之範疇，足見「接續犯」之成立，係以時、空密接
    性為前提要件，即透過對於同一法益之同種類侵害行為繼續
    不間斷之實行，業已稀釋個別行為之獨立性，致使刑法評價
    時將之視為單一、整體之犯罪行為，以符合社會一般人對於
    行為概念之認知，並與行為人之犯罪目的相互結合；至於學
    理上「包括一罪」概念中，與施用毒品之犯罪型態較有關聯
    者，應屬「集合犯」之態樣，此即依一般社會通念，特定犯
    罪行為具有反覆實施之特性，立法者於制定刑罰法律之初，
    亦已認知該種行為類型之反覆性，而有意藉由法條中客觀構
    成要件之行為要素，涵括上開具有反覆實施特性之數個犯罪
    行為，仍僅接受一次刑法之評價為已足。然施用毒品之犯罪
    類型，或為零星偶一之施用，或為長期不間斷的反覆施用，
    均有其可能性，是自難認立法者於制定刑罰法律之初始，即
    已認知施用毒品行為必屬具反覆性之犯罪，且有意藉由法條
    中客觀構成要件之行為要素，涵括上開具有反覆實施特性之
    數個犯罪行為。況實務上最高法院歷來僅將專以觸犯該等法
    條之罪，為其日常生活之職業者之常業犯，認為其性質上屬
    多數行為之集合犯，在法律上將之擬制為一罪（即學理上稱
    之實質上一罪，最高法院92年度臺上字5115號判決、92年度
    臺上字第4959號判決、93年度臺上字第3609號判決、94年度
    臺上字第4567號判決意旨參照）。而本次刑法修正既依據「
    刑罰公平原則」之考量，刪除有關「連續犯」之規定，並將
    含有連續犯性質之「常業犯」一併全數刪除（參見刑法修正
    草案總說明），因此，多次施用毒品犯罪之行為，則應回歸
    一般刑法上行為單、複數之認定，而予論罪科刑，較稱妥適
    。另於修正刪除「連續犯」前，如係屬連續犯之裁判上一罪
    ，尚得依修正刪除前刑法第56條規定「加重其刑至二分之一
    」，然若將刪除「連續犯」之法律適用一概逃至「接續犯」
    ，則依舊法連續犯之施用毒品尚得加重其刑至二分之一，如
    修法後僅改論以「接續犯」反不得依法加重其刑，此不僅論
    罪科刑失當，更明顯與本次修法之意旨及精神相違。是被告
    於96年2 月17日下午3 時及96年2 月24日下午4 時施用第一
    級毒品海洛因，不僅與前開經本院判決有罪之日期，均有數
    日之間隔，且被告於96年1 月14日遭逮捕後，復曾因另案遭
    收押；且於96年2 月7 日凌晨施用第一級毒品海洛因後，復
    曾住院治療，實難認被告當然已成癮，應僅係偶然為之，要
    難論以屬「接續犯」或「集合犯」之一罪關係，從而，難認
    併辦部分與本案經論罪科刑部分，有何裁判上一罪或實質上
    一罪之關係，本院自無從併予審理，應退由檢察官另為妥適
    處理，併此敘明。
五、應依刑事訴訟法第273 條之1 第1 項、第299 條第1 項前段
    、第310 條之2 、第454 條第1 項，毒品危害防制條例第10
    條第1 項，刑法第11條前段、第51條第5 款，中華民國96年
    罪犯減刑條例第2 條第1 項第3 款、第7 條，判決如主文。
六、如不服本判決，應於判決送達後10日內，向本院提出上訴狀
    （須附繕本），上訴於臺灣高等法院臺中分院。
本案經檢察官吳宗達到庭執行職務。
中　　華　　民　　國　　96　　年　　8 　　月　　20　　日
                  刑事第五庭    法  官  簡婉倫
以上正本證明與原本無異。
如不服本判決，應於判決送達後10日內，向本院提出上訴書狀，
上訴書狀應「敘述具體上訴理由」，並按他造當事人之人數附繕
本。「切勿逕送上級法院」。
中　　華　　民　　國　　96　　年　　8 　　月　　20　　日
                                書記官
附錄本案論罪科刑法條
毒品危害防制條例第10條第1項
施用第一級毒品者，處 6 月以上 5 年以下有期徒刑。
